臺灣高等法院民事判決　　　　　　　　　99年度家再字第11號
再審原告　　簡惠敏
再審被告　　周漢傑
上列當事人間離婚事件，再審原告對於中華民國99年8月17日本
院99年度家上字第105號確定判決提起再審，本院於100年10月18
日言詞辯論終結，判決如下：
    主  文
再審之訴駁回。
再審訴訟費用由再審原告負擔。
    事實及理由
壹、程序部分：
    再審被告經合法通知，未於言詞辯論期日到場，核無民事訴
    訟法第386條各款所列之情形，爰依再審原告之聲請，由其
    一造辯論而為判決。
貳、實體部分：
一、再審原告聲明：（一）本院99年度家上字第105號確定判決
    （下稱原確定判決）廢棄。（二）再審被告在前訴訟程序之
    上訴駁回。
    再審被告未曾到場，無聲明可供記載。
二、再審原告對原確定判決提起再審之訴，主張：本件係再審被
    告先有外遇，可歸責性遠大於伊。伊於民國99年7月10日凌
    晨發現再審被告與其同事吳湘芸共處一室、衣衫不整，已依
    法提起刑事妨害家庭之告訴，並在該案中提出已扣案之衛生
    紙等相關證據，原確定判決就此有利於伊之證據及伊於99年
    7月23日言詞辯論意旨狀提出之照片，未說明不予採納之理
    由，顯屬不當。茲伊發現再審被告之大姐周淑玉於98年1月
    22日、同年5月29日，及再審被告之妹周淑貞於98年1月23日
    發給伊之電子郵件並周淑貞於同年5月15日從香港來臺後所
    寫字條等證物，均可發現係再審被告外遇在先，伊始與再審
    被告有言語爭執，再審被告可歸責性遠大於伊，若斟酌上開
    證據，伊必可受較有利益之裁判，原確定判決有民事訴訟法
    第496條第1項第13款之再審事由。又再審被告另涉妨害家庭
    罪嫌，在臺灣板橋地方法院檢察署100年度偵續字第105號偵
    查中。爰依上開規定，提起本件再審之訴，求為廢棄原確定
    判決，並駁回再審被告在前訴訟程序之上訴（再審被告在前
    訴訟程序起訴請求與再審原告離婚，經臺灣板橋地方法院於
    99年2月5日以98年度婚字第1082號判決駁回再審被告之訴；
    再審被告提起上訴，經本院前訴訟程序廢棄第一審判決，改
    判准兩造離婚，並酌定兩造所生未成年子女周翰、周蔓權利
    義務之行使或負擔，由再審原告任之；再審原告提起第三審
    上訴，經最高法院於99年10月28日以99年度台上字第1985號
    裁定駁回其上訴確定）。
    再審被告未曾到場，無陳述可供記載。
三、按依民事訴訟法第496條第1項第13款規定，當事人發現未經
    斟酌之證物或得使用該證物者，得以再審之訴對於確定判決
    聲明不服，但以如經斟酌可受較有利益之裁判者為限。所謂
    「當事人發見未經斟酌之證物」，係指前訴訟程序事實審言
    詞辯論終結前已存在之證物，因當事人不知有此，致未經斟
    酌，現始知之者而言；若在前訴訟程序言詞辯論終結前，尚
    未存在之證物，本無所謂發現或得使用新證物可言，自不得
    以之為再審理由（最高法院29年上字第1005號判例意旨參照
    ）。
四、經查關於再審原告主張伊發現再審被告之大姐周淑玉於98年
    1月22日、同年5月29日，及再審被告之妹周淑貞於98年1月
    23日發給伊之電子郵件，並周淑貞於同年5月15日從香港來
    臺後所寫字條（見本院卷19-23、27-28頁）等新證物部分，
    均係前訴訟程序99年7月27日言詞辯論終結前已存在之證物
    ，且既係發給再審原告之電子郵件及寫給再審原告子女之字
    條，難認再審原告不知有上開證物致未能在前訴訟程序言詞
    辯論終結前提出，依前開說明，再審原告提出上開證物，未
    能認係合於民事訴訟法第496條第1項第13款「發現未經斟酌
    之證物」之規定。又再審原告提出上開證物，係用以證明再
    審被告有外遇之事實，惟原確定判決業已認定再審被告有於
    婚後與訴外人吳湘芸、薛淑牙發生不正常男女關係之事實（
    見原確定判決第4頁）；原確定判決係依：再審被告所書立
    之87年8月27日悔過書內容、吳湘芸傳送予再審原告之手機
    簡訊內容，及兩造於洽談再審被告外遇之事時，再審原告竟
    讓二名未成年子女在場參與其事，再審原告並將其自擬之87
    年8月20日悔過書草稿交由長子周翰以電腦打字列印，再持
    交再審被告簽名，足見再審原告確罔顧再審被告之尊嚴；復
    參以再審被告所提出兩造於98年7月25日之對話錄音內容，
    顯示再審原告平日確有對於再審被告肆意漫罵，故再審被告
    主張兩造婚姻破綻肇因於再審原告平日對伊之不尊重，尚屬
    可取；另參酌再審被告確有給付再審原告家庭生活費，然嗣
    兩造感情生變，再審被告於98年6月30日離家，未再支付再
    審原告生活費，再審原告不思如何修復雙方間之裂痕，仍持
    續對再審被告施壓，而於同年7月5日帶同子女至再審被告任
    職之美食公司查詢，並於同年7月9日向台北縣新莊市調解委
    員會聲請調解，表示將以再審被告外遇及不告而別，提起離
    婚之訴，如再審被告願到會調解，依其調解條件則不提告訴
    ，有聲請調解書可證，顯見再審原告對於再審被告之感情已
    蕩然無存，再審被告無奈而簽署調解書，同意每月給付再審
    原告新台幣（下同）6萬元生活費，雖再審被告嗣於98年8月
    24日經該公司調往大陸地區工作，但仍於同年8月13日匯款3
    萬元、同年9月11日匯款2萬元、同年12月8日匯款3萬4000元
    、99年1月12日匯款3萬4000元、及同年2月10日匯款5萬9000
    元至再審原告之活期存款帳戶內，然再審原告竟於98年10月
    中旬，向執行法院聲請強制執行再審被告之薪資，再審被告
    服務之美食公司乃於同年11月13日給付再審原告6398元；再
    審原告復於同年11月19日向再審被告服務之美食公司之經理
    張佶文發函投訴再審被告調職至大陸不養家，希望在台灣能
    實拿家庭費4萬元，致美食公司發函通知再審被告，其行為
    已影響及該公司員工士氣及其他作業，引起上級主管之不滿
    ，造成再審被告職業上之困境，顯見再審原告之上開行為已
    將兩造間夫妻互信互諒之基礎破壞殆盡，任何人處於相同之
    境況，亦將喪失繼續維持婚姻之意欲等情，據以認定：「兩
    造婚姻難以繼續維持之事由，顯然被上訴人（即再審原告）
    同有責任。本院衡量比較雙方之有責程度相同，揆之前開說
    明，雙方均得請求離婚。從而上訴人（即再審被告）主張有
    民法第1052條第2項所定難以維持婚姻之重大事由，請求與
    被上訴人離婚，自屬有據。」（見原確定判決第4-6頁），
    再審被告是否外遇在先，於原確定判決所為上開論斷並不生
    影響。再審原告縱於前訴訟程序中提出前述證物請求斟酌，
    亦未能受較有利益之裁判。另再審原告所提出其與吳湘芸，
    並再審被告與兩造子女往來之手機簡訊（見本院卷45-73頁
    ），亦均係前訴訟程序99年7月27日言詞辯論終結前即已存
    在，依前開說明，亦與民事訴訟法第496條第1項第13款「發
    見未經斟酌之證物」之規定不合。
五、雖再審原告又主張伊於99年7月10日凌晨發現再審被告與吳
    湘芸共處一室、衣衫不整，已依法提起妨害家庭之告訴，並
    在該案中提出已扣案之衛生紙等相關證據，原確定判決就此
    有利於伊之證據及伊於99年7月23日言詞辯論意旨狀提出之
    照片，未於理由中說明不予採納之理由，顯屬不當云云；惟
    原確定判決業已認定再審被告有與吳湘芸發生不正常男女關
    係之事實，原確定判決係因認定：兩造婚姻難以繼續維持之
    事由，再審原告同有責任，衡量比較雙方之有責程度相同，
    雙方均得請求離婚，而准再審被告請求離婚，有如前述，再
    審原告主張此部分證據，亦與民事訴訟法第496條第1項第13
    款之規定不合。另再審被告涉妨害家庭罪嫌，在臺灣板橋地
    方法院檢察署100年度偵續字第105號偵查中，非屬「發見未
    經斟酌之證物」，於本件裁判結果，不生影響，附此說明。
六、綜上所述，再審原告以伊發現未經斟酌之證物可受較有利益
    之裁判為由，主張原確定判決有民事訴訟法第496條第1項第
    13款之再審事由，為不足採。再審原告提起本件再審之訴，
    為無理由，不應准許。
七、據上論結，本件再審之訴為無理由，依民事訴訟法第385條
    第1項前段、第78條判決如主文。
中    華    民    國   100    年    11    月    8     日
                    民事第八庭
                        審判長法  官 許正順
                              法  官 滕允潔
                              法  官 鄭威莉
正本係照原本作成。
如不服本判決，應於收受送達後20日內向本院提出上訴書狀，其
未表明上訴理由者，應於提出上訴後20日內向本院補提理由書狀
（均須按他造當事人之人數附繕本）上訴時應提出委任律師或具
有律師資格之人之委任狀；委任有律師資格者，另應附具律師資
格證書及釋明委任人與受任人有民事訴訟法第466條之1第1項但
書或第2項（詳附註）所定關係之釋明文書影本。如委任律師提
起上訴者，應一併繳納上訴審裁判費。
中    華    民    國   100    年    11    月    8     日
                              書記官 李垂福
附註：
民事訴訟法第466條之1（第1項、第2項）：
對於第二審判決上訴，上訴人應委任律師為訴訟代理人。但上訴
人或其他法定代理人具有律師資格者，不在此限。
上訴人之配偶、三親等內之血親、二親等內之姻親，或上訴人為
法人、中央或地方機關時，其所屬專任人員具有律師資格並經法
院認為適當者，亦得為第三審訴訟代理人。